【裁判字號】    99,監宣,111
【裁判日期】    991027
【裁判案由】    聲請監護宣告等
【裁判全文】
臺灣高雄地方法院民事裁定             99年度監宣字第111號
聲  請  人  甲○○
受  監  護
宣  告  人  乙○○
上列聲請人聲請監護宣告等事件，本院裁定如下：
    主    文
宣告乙○○（女，民國○○年○ 月○ 日生，身分證統一編號：Ｚ000
000000號）為受監護宣告之人。
選定聲請人甲○○（女，民國○○年○○月○○日生，身分證統一編號
：Ｚ000000000號）為受監護宣告人乙○○之監護人。
指定黃石美雲（女，民國○○年○ 月○ 日生，身分證統一編號：Ｚ0
00000000號）為會同開具財產清冊之人。
聲請費用新臺幣壹仟元由受監護宣告人乙○○負擔。
    理    由
一、聲請意旨略以：應受監護人乙○○為聲請人甲○○之母，乙
    ○○於民國84年間因車禍導致失智，現意識不清，致不能為
    意思表示或受意思表示，或不能辨識其意思表示之效果，有
    診斷書及身心障礙手冊可證，為此，爰依民事訴訟法第597
    條以下規定，請求法院選定聲請人為乙○○之監護人，並指
    定黃石美雲為會同開具財產清冊之人等語。
二、按「對於因精神障礙或其他心智缺陷，致不能為意思表示或
    受意思表示，或不能辨識其意思表示之效果者，法院得因本
    人、配偶、四親等內之親屬、最近一年有同居事實之其他親
    屬、檢察官、主管機關或社會福利機構之聲請，為監護之宣
    告」，98年11月23日修正生效之民法第14條第1 項定有明文
    ；次按「法院為監護之宣告時，應依職權就配偶、四親等內
    之親屬、最近一年有同居事實之其他親屬、主管機關、社會
    福利機構或其他適當之人選定一人或數人為監護人，並同時
    指定會同開具財產清冊之人」，98年11月23日修正生效之民
    法第1111條第1 項亦有明文規定。
三、經查：
  (一)聲請人主張之上開事實，業據其提出戶籍謄本、身心障礙
      手冊、診斷證明書及同意書等件為證，並經本院於99年9
      月10日上午10時30分，在親親養護中心（高雄市前鎮區○
      ○○路203 號）於鑑定人謝佳峰醫師（現為靜和醫院醫師
      ）面前訊問乙○○。法官當場點呼乙○○姓名三次，乙○
      ○無反應，插有鼻管，四肢攣縮，並經鑑定人謝佳峰醫師
      認為：病患患有重度失智症，長期臥床無自理生活能力，
      須以鼻胃管灌食，曾有硬腦膜下滲液，且有糖尿病及高血
      壓，目前意識狀態為對痛有反應，無法表達意思、反應外
      界指示及與有效溝通，屬因其他心智缺陷致不能為意思表
      示或受意思表示，或不能辨識其意思表示之效果等語（見
      本院卷99年9 月10日之勘驗筆錄）。綜合上情，堪認乙○
      ○已因其他心智缺陷致不能為意思表示或受意思表示，或
      不能辨識其意思表示之效果，爰依法宣告乙○○為受監護
      宣告之人。
  (二)又聲請人聲請選定由其擔任乙○○之監護人乙節，查甲○
      ○為乙○○之女兒，乙○○平日亦由聲請人照顧，聲請人
      了解乙○○財務狀況，由其擔任乙○○之監護人，尚符合
      其最佳利益，爰選定聲請人為乙○○之監護人。其應負責
      護養、照顧及妥善治療乙○○身體及生活，並依民法第11
      12條之規定，其於執行有關受監護人之生活、護養療治及
      財產管理之職務時，應尊重受監護人之意思，並考量其身
      心狀態與生活狀況。
  (三)另聲請人聲請指定由黃石美雲擔任會同開具財產清冊之人
      乙節，查黃石美雲為乙○○之長女，乙○○尚有次子梁富
      田、三子石正宗、三女石美琴、四女石美貞、五女石美金
      ，上開6 人均已出具同意書同意由聲請人任乙○○之監護
      人，而黃石美雲既經聲請人聲請指定，本院認由黃石美雲
      擔任會同開具財產清冊之人，尚無不當，爰依上揭法條規
      定，指定黃石美雲擔任會同開具財產清冊之人。
四、又依民法第1113條準用同法第1099條、1099條之1 之規定，
    於監護開始時，監護人對於受監護宣告人乙○○之財產，應
    會同黃石美雲，於2 個月內開具財產清冊並陳報法院，於完
    成並陳報法院前，監護人對於受監護人之財產，僅得為管理
    上必要之行為，附此敘明。
五、依民事訴訟法第608條第1項，裁定如主文。
中    華    民    國    99    年    10    月    27    日
                        家事法庭  法  官  吳宏榮
本裁定監護宣告部分不得抗告，若對選定監護人部分如有不服，
得抗告，並須於裁定送達後10日內向本院提出抗告狀。
中    華    民    國    99    年    10    月    28    日
                                  書記官  林佑盈

司法院資訊處製作；財團法人民間司法改革基金會備份。
